【裁判字號】    96,交聲,171
【裁判日期】    970108
【裁判案由】    違反道路交通管理處罰條例聲明異議
【裁判全文】
臺灣雲林地方法院刑事裁定             96年度交聲字第171號
移送機關即
原處分機關  交通部公路總局嘉義區監理所雲林監理站
異  議  人
即受處分人  甲○○
上列受處分人因違反道路交通管理處罰條例案件，對於交通部公
路總局嘉義區監理所雲林監理站民國96年9 月14日所為之裁決處
分（原處分案號：雲監裁字第裁72-L00000000號），聲明異議，
本院裁定如下：
    主  文
原處分撤銷。
甲○○不罰。
    理  由
一、異議意旨略以：異議人前於民國96年7 月5 日6 時44分許駕
    駛車牌號碼Z8-5327 號自用小貨車，行經台17線127.4 公里
    處，遭警舉發變換車道（內往外）未使用方向燈之違規。但
    因異議人並未有該違規事實，乃當場請求執勤之員警提出拍
    照證據佐證，卻遭拒絕，為此，異議人即拒絕簽收該舉發違
    反道路交通管理事件通知單。而該名執勤員警見狀，遂於該
    通知單上補充記載「有錄影存證」，並予舉發。是應請該舉
    發員警提出錄影證據證明，否則即應撤銷本件處分等語。
二、按法院受理交通事件，準用刑事訴訟法之規定。道路交通管
    理處罰條例第89條前段定有明文。按此，立法者顯係將交通
    違規事件，視為輕度之犯罪行為。故此，刑事訴訟法第154
    條所規定「被告未經審判證明有罪確定前，推定其為無罪。
    犯罪事實應依證據認定之，無證據不得認定犯罪事實」之無
    罪推定及證據裁判原則，於法院審理違反道路交通管理處罰
    條例之聲明異議案件時，應予準用。因此，法院審理交通違
    規聲明異議案件，僅於當事人主張及舉證範圍內進行調查證
    據，其經法定程序調查證據之結果，認已足以證明違規事實
    者，始得為違規之認定。若原處分機關所為之證明，於通常
    一般人仍有合理之懷疑存在，尚未達於可確信其真實之程度
    者，在該合理懷疑尚未剔除前，自不能為有違規事實存在之
    認定（最高法院94年度台上字第2033號判決意旨參照）。
三、本件原處分機關交通部公路總局嘉義區監理所雲林監理站認
    異議人於上揭時、地，有駕車變換車道（內往外）未使用方
    向燈之違規事實，所憑無非以嘉義縣警察局布袋分局布袋派
    出所於96年7 月19日製發之「舉發違反道路交通管理事件通
    知單」，及嘉義縣警察局布袋分局以96年8 月16日嘉布警四
    字第0960028723號函覆原處分機關所稱之「本分局員警於本
    案違規地點執行交通稽查勤務，發現Z8-5327 號自小客車由
    內車道變換至外車道未使用方向燈，當場攔停告知違規事實
    ，依法製單舉發，尚無不當。現場架設之錄影機因故障無法
    立即播放，無礙違規事實已存在」等語為據。
四、惟查，舉發單位即嘉義縣警察局布袋分局布袋派出所於上開
    「舉發違反道路交通管理事件通知單」上之「收受通知聯者
    簽章」欄加註「有錄影存證」一情，有該通知單在卷可參，
    亦即表示執行舉發之員警對於本件違規事實，當日有以錄影
    之客觀方法為蒐證。然經本院向舉發單位函調該錄影證據，
    該單位卻無法提供，連翻拍之照片，亦無法提出供本院審酌
    ，此有舉發單位於96年11月6 日、96年11月10日函覆本院之
    陳報單在卷可稽。本院認為，執行舉發之員警既然於「舉發
    違反道路交通管理事件通知單」上表明已依錄影方式保全證
    據，且異議人當場亦爭執有該違規情事，於此情形，自難期
    待該執行舉發之員警會承認其舉發錯誤或不當，準此，以該
    執行舉發之員警為證人之證據方法，即無調查之必要。故此
    ，對於異議人有無本件違規事實，自應以該錄影證據為判斷
    之唯一準據，始屬公允。又本件縱使依舉發單位上揭函覆原
    處分機關所稱之存有「現場架設之錄影機因故障無法立即播
    放」一情，但舉發單位依其辦案經驗，至少亦應於事後以其
    他有效之方式，諸如拷貝或翻拍等方法，保全該證據為是，
    然舉發單位卻未予保全，以致該證據滅失，則對此因證據滅
    失所生之不利益，自應由原處分機關負擔。本件原處分機關
    既未能舉證證明異議人有本件違規行為，則異議人是否確有
    該違規事實？已非無疑。因本院未能形成異議人確有該違規
    事實存在之確信，從而，原處分機關依道路交通管理處罰條
    例第48條第1 項第1 款、第63條等規定，對異議人裁處罰鍰
    新臺幣1,200 元及記違規點數1 點之處分，尚有未當，應予
    撤銷，並另對異議人為不罰之諭知。
五、據上論結，應依道路交通管理處罰條例第87條第2 項、道路
    交通案件處理辦法第20條前段，裁定如主文。
中    華    民    國    97    年    1     月    8     日
                    交通法庭    法  官  陳銘壎
以上正本證明與原本無異。
如不服本裁定，應於裁定送達後5 日內向本院提出抗告狀（須附
繕本）。
                                書記官  魏輝碩
中    華    民    國    97    年    1     月    8     日


司法院資訊處製作；財團法人民間司法改革基金會備份。
